【裁判字號】    98,易,221
【裁判日期】    980424
【裁判案由】    誹謗
【裁判全文】
臺灣桃園地方法院刑事判決               98年度易字第221號
公  訴  人  臺灣桃園地方法院檢察署檢察官
被      告  甲○○
                    郵寄：桃園.
上列被告因誹謗案件，經檢察官聲請以簡易判決處刑（97年度偵
字第1879號），本院認不應適用簡易判決處刑，改依通常程序審
理，判決如下：
    主  文
甲○○無罪。
    理  由
一、公訴意旨略以：被告甲○○於民國96年4 月20日，在雅虎奇
    摩拍賣網站上，刊登訊息拍賣其所有之歌林牌VHS 定時錄放
    影機1 台，告訴人乙○○於同年月30日標得該物品後，因認
    為被告之拍賣條件前後不一，遂於得標當日以電子郵件向被
    告詢問，被告於96年5 月3 日答覆後，告訴人又對於結帳方
    式有所疑慮而於同年月7 日再以電子郵件向被告詢問，並未
    立即付款，被告因此心生不滿，於96年5 月6 日晚間7 時33
    分許，在其位於桃園縣中壢巿新中北路233 號4 樓之住處，
    以電腦經網際網路連線至雅虎奇摩拍賣網站上，以「毫無信
    用」、「避不回覆」、「逃避責任」等文字指摘告訴人，足
    生損害於告訴人之名譽。因認被告涉有刑法第310 條第2 項
    之加重誹謗罪嫌等語。
二、程序部分：
（一）本件經檢察官聲請簡易判決處刑，惟本院認有刑事訴訟法
      第451 條之1 第4 項但書第3 款之情形，改依通常程序審
      理，且被告涉犯刑法第310 條第2 項之加重誹謗罪，係法
      定本刑為2 年有期徒刑之罪，屬刑事訴訟法第376 條第1
      款之案件，依刑事訴訟法第284 條之1 之規定，由本院獨
      任審判，合先敘明。
（二）按傳聞法則之重要理論依據，在於傳聞證據未經當事人之
      反對詰問予以核實，乃予排斥，惟若當事人已放棄對原供
      述人之反對詰問權，於法院審判時表明同意該等傳聞證據
      可作為證據，基於證據資料愈豐富，愈有助於真實發現之
      理念，並貫徹刑事訴訟法修法加重當事人進行主義之精神
      ，確認當事人對於證據能力有處分權之制度，傳聞證據經
      當事人同意作為證據，法院認為適當者，亦得為證據。另
      當事人於調查證據時，對於傳聞證據表示「沒有意見」，
      而未於言詞辯論終結前聲明異議，應視為已有將該等傳聞
      證據採為證據之同意，此刑事訴訟法第159 條之5 定有明
      文。本案被告於本院審理時，對卷內人證、書證、物證之
      證據能力並未表示爭執，迄本院辯論終結前，被告亦未爭
      執本案證據之證據能力，依刑事訴訟法第159 條之5 第2
      項之規定，應視為被告已同意本案相關之傳聞證據均可作
      為證據，本院斟酌本案卷內之證據並非非法取得，亦無證
      明力明顯過低之情形，且經本院於審判期日依法進行證據
      之調查、辯論，被告於訴訟上之程序權，已受保障，前揭
      各該證據，均得採為證據。
三、按憲法第11條規定，人民之言論自由應予保障，鑑於言論自
    由有實現自我、溝通意見、追求真理、滿足人民知的權利，
    形成公意，促進各種合理的政治及社會活動之功能，乃維持
    民主多元社會正常發展不可或缺之機制，國家應給予最大限
    度之保障。惟為兼顧對個人名譽、隱私及公共利益之保護，
    法律尚非不得對言論自由依其傳播方式為合理之限制（司法
    院釋字第509 號解釋參照）。次按犯罪事實應依證據認定之
    ，無證據不得認定犯罪事實；不能證明被告犯罪者，應諭知
    無罪之判決，刑事訴訟法第154 條第2 項、第301 條第1 項
    分別定有明文。次按認定被告有罪之事實，應憑證據，如未
    能發現相當之證據，或證據不足以證明，自不能以推測或擬
    制之方法，以為裁判之基礎；且認定犯罪事實所憑之證據，
    其為訴訟上之證明，須達於通常一般人均不致有所懷疑，而
    得確信其為真實之程度者，始得據為有罪之認定，倘其證明
    尚未達到此一程度而有合理之懷疑存在時，尚難為有罪之認
    定基礎；苟積極證據不足以為不利於被告事實之認定，即應
    為有利於被告之認定，更不必有何有利之證據（最高法院30
    年度上字第816 號、40年度台上字第86號、76年度台上字第
    4986號判例參照）。又按刑法第310 條第1 項之誹謗罪，係
    以意圖散布於眾，而指摘或傳述足以毀損他人名譽之事為成
    立要件，是誹謗罪之成立，除行為人在客觀上需有指摘或傳
    述足以毀損他人名譽之事實外，尚須行為人在主觀上有毀損
    他人名譽之故意，方具構成要件該當性，而行為人是否具有
    主觀構成要件故意，須依行為當時之具體情況客觀判斷之，
    倘無證據足證行為人係出於惡意之情況下，即應推定其係以
    善意為之，而何謂足以損毀他人名譽之事，則應從一般社會
    之客觀通念就個別事實加以判斷，而非以當事人主觀之感受
    為認定之標準。且立法者於一般阻卻違法事由外，另於刑法
    第311 條明列特別阻卻違法事由，只要行為人之行為客觀上
    符合該條所定之要件，其行為即屬不罰，藉以解決實務上就
    主觀不法犯意判斷上之困難，及保障言論自由精神。，是依
    同法第311 條第1 款規定，以善意發表言論，因自衛、自辯
    或保護合法之利益者，不罰。此謂善意，係指非專以毀損他
    人名譽為目的，而發表言論，如合於本款規定，即得阻卻誹
    謗構成要件之違法性。
四、公訴意旨認被告涉犯刑法第310 條第2 項之加重誹謗罪，係
    以告訴人乙○○於偵查中之指訴、雅虎奇摩拍賣網站商品資
    訊、拍賣前揭物品「評價與意見」資料、雅虎奇摩電子信箱
    資料等件為其論據。被告於檢察官訊問時堅詞否認上揭犯行
    ，辯稱：伊僅係出於善意規勸告訴人，並無誹謗之意思等語
    。
五、經查：
（一）被告甲○○於96年4 月20日，在雅虎奇摩拍賣網站上，刊
      登訊息拍賣其所有之歌林牌VHS 定時錄放影機1 台，告訴
      人乙○○於同年4 月30日標得該物品後，曾於同年5 月3
      日寄發電子郵件質疑被告運送費用等問題，而被告亦於同
      日以電子郵件（下稱電郵）回覆告訴人，且被告於同年5
      月6 日下午7 時34分，在其位於桃園縣中壢巿新中北路23
      3 號4 樓之住處，以電腦經網際網路連線至雅虎奇摩拍賣
      網站，在代表告訴人之帳號Ｚ000000000評價網頁上發表「
      你已然" 失去信用" 又" 避不回覆" 且" 逃避責任" 如此
      以上三條：別怪在下將給您【負面】評價！請您自行斟酌
      著！！」等文字，業據被告於偵查中自承：在伊中壢家中
      上網等語（見臺灣桃園法院檢察署97年度偵字第1879號卷
      內97年3 月5 日訊問筆錄），並有被告提出之雅虎奇摩拍
      賣網站拍賣商品資訊1 紙（臺灣桃園法院檢察署96年度偵
      字第18823 號卷第20頁），該拍賣網站帳號Ｚ000000000評
      價網頁資料2 紙（附於同上第1897號卷內）、時間表資料
      7 紙（附於同上第18823 號卷第9-15頁）、告訴狀（附於
      臺灣雲林法院檢察署96年度偵字第4947號卷宗第7 頁）可
      稽，此部分事實，首堪認定。
（二）依前開拍賣資訊，已載明物品寄送最便宜的是郵局掛號包
      裹，但風險太大，建議用宅配，但貴許多；結標後請於7
      日內完成交易，否則視同棄標處理等語，而告訴人於96年
      4 月30日得標後，雅虎奇摩拍賣網站系統於同日以電郵寄
      出結標通知，被告於同年月5 月2 日以電郵通知告訴人郵
      寄或宅配物品費用及轉帳事宜，嗣告訴人於同年5 月3日
      以電郵質疑運送費用，被告即於該日以電郵針對其質疑詳
      予回覆，又於5 月4 日二度在雅虎奇摩拍賣網站系統告訴
      人之帳號評價網頁發表意見各為「您好！在下當初在拍賣
      說明就聲明：保固7 天：非人為、天災等因素，故障均可
      退現郵寄風險實屬郵局人為因素，故不承擔責任！若您有
      疑慮，當初下標前就應先提出（可見您似乎並沒有仔細查
      看說明內容）」、「若您因此反悔不想履行交易，請您進
      快提出【因故不買】，以便在下將機會讓給其他競標者、
      或重新拍賣.... 謝 謝你！」，此有上揭拍賣網站帳號Ｚ0
      00000000評價網頁資料2 紙、雅虎奇摩電子信箱郵件2件
      、前揭時間表資料7 紙在卷可證。從上情觀之，可知被告
      欲儘快確定本件拍賣履行與否結果，不僅迅予回覆告訴人
      之疑義，且促告訴人可提出「因故不買」訊息，而至同年
      5 月6 日（即隔2 日後，商品最後應完成交易日前1 日）
      前，告訴人均未回應，被告即於同年5 月6 日下午7 時33
      分、34分在前揭評價網頁發表「您好！誠如之前在下用Y
      拍【交易提醒】您所說" 信用問題" ：您自己沒有仔細看
      拍賣說明，若反悔不買，已經是" 毫無信用" 若是不願履
      行交易，又不肯主動提出【因故不賣】更是" 逃避責任"
      」、「你已然" 失去信用" 又" 避不回覆" 且" 逃避責任
      " 如此以上三條：別怪在下將給您【負面】評價！請您自
      行斟酌著！！」等文字，此亦有上揭拍賣網站帳號Ｚ00000
      0000評價網頁資料2 紙、前揭時間表資料7 紙在卷可稽，
      應屬實情，綜合上開具體情形，顯見被告於同年5 月6日
      下午7 時34分發表之文字，係承續先前發表之要求、意見
      ，應結合上開文字作整體判斷較為允當，足見被告於先前
      數度促請告訴人儘快決定履行事宜而未獲回應之下，主觀
      上係為保護自己履行交易成果或得另行拍賣之合法利益所
      發表之意見，縱在該商品應棄標日（即96年5 月8 日）前
      為之，仍難謂主觀上係出自毀損告訴人名譽之故意，是被
      告於偵查中辯稱：伊真的只是出於單純善意規勸等語（同
      上97年3 月5 日訊問筆錄），尚屬可採，又被告既係本於
      以善意，因保護自己合法之利益而為之，並非惡意捏造虛
      偽事實，依刑法第311 條第1 款規定，即不能以加重誹謗
      罪之刑責相繩。
六、綜上所述，本件檢察官所依憑之論據，尚難逕認被告涉有刑
    法第310 條第2 項之加重誹謗罪，此外，復查無其他積極證
    據足資證明被告涉有上揭犯行，自應諭知被告無罪之判決。
七、本件被告經合法傳喚無正當理由不到庭，爰依刑事訴訟法第
    306條之規定，不待其陳述逕行判決，附此敘明。
據上論斷，應依刑事訴訟法第452 條、第284 條之1 、第301 條
第1 項、306 條，判決如主文。
本案經檢察官陳國安到庭執行職務。
中    華    民    國    98    年    4     月    24    日
                  刑事第九庭  法  官  吳為平
以上正本證明與原本無異。
如不服本判決應於收受判決後10日內向本院提出上訴書狀，並應
敘述具體理由。其未敘述上訴理由者，應於上訴期間屆滿後20日
內向本院補提理由書(均須按他造當事人之人數附繕本)「切勿逕
送上級法院」。
                              書記官  楊晴文
中    華    民    國    98    年    4     月    24    日


司法院資訊處製作；財團法人民間司法改革基金會備份。
